【裁判字號】    99,重訴緝,178
【裁判日期】    990602
【裁判案由】    詐欺
【裁判全文】
臺灣臺中地方法院刑事判決           99年度重訴緝字第178號
公  訴  人  臺灣臺南地方法院檢察署檢察官
被      告  乙○○
上列被告因詐欺案件，經臺灣臺南地方法院檢察署檢察官向臺灣
臺南地方法院提起公訴（96年度偵字第1859、7488號），經臺灣
臺南地方法院移轉本院，及臺灣臺中地方法院檢察署檢察官函送
併辦（97年度偵字第27969 號），本院裁定改以簡式程序審理，
判決如下：
    主    文
乙○○共同犯詐欺取財罪，處有期徒刑拾月，減為有期徒刑伍月
，如易科罰金，以新臺幣壹仟元折算壹日。
    犯罪事實及理由
一、乙○○於民國93年8 月間，因失業而經濟狀況不佳，居無定
    所，在臺中市臺中公園認識真實姓名、年籍均不詳自稱「林
    華葦」之成年男子後，竟因林華葦允諾提供食宿及每月給付
    新臺幣4萬元作為報酬，遂擔任設在臺中市○○區○○路1段
    182號1樓文茗企業有限公司（下稱文茗公司）之名義負責人
    ，乙○○與林華葦均明知文茗公司為虛設公司，竟共同基於
    意圖為自己不法所有之犯意聯絡，由乙○○於93年8、9月間
    以文茗公司負責人之名義，分別向臺灣土地銀行北屯分行及
    第七商業銀行崇德分行申請以文茗公司名義開立支票帳戶（
    帳號分別為4149、25051 號），並向新竹商業銀行北屯分行
    、華南商業銀行水湳分行、國泰世華銀行崇德分行申請以乙
    ○○名義開立支票帳戶（帳號分別為657、000000000、0000
    0000），乙○○領得空白支票後，隨即交予林華葦，嗣販售
    人頭支票之張三格輾轉取得上開文茗公司及乙○○之空白支
    票後，即售予廖紋珮（改名為廖小珮）、陳瑋振、陳俊民等
    人，廖紋珮等人即售予無意支付票款之購票者，購票者遂持
    之用以詐取財物，嗣許錦銓（另行偵辦）取得附表所示支票
    後，先後於95年9 月28日及95年11月上旬，在桃園縣龜山鄉
    ○○○路甲○○住處，向甲○○謊稱其經營之水晶生產及運
    銷生意，利潤甚豐，邀甲○○投資，並分持附表編號1、2所
    示之支票向甲○○謊稱勁德公司（負責人許德慶，另由臺灣
    板橋地方法院審理）及文茗公司均由其經營，甲○○只須出
    資票款之7成即可，票款之3成即為甲○○之獲利，致甲○○
    因此陷於錯誤，先後共交付540 萬元予許錦銓，距屆期提示
    不獲付款，許錦銓並逃逸無蹤，至此方知受騙，嗣因監聽張
    三格持用之電話及甲○○報請偵辦而查獲上情，文茗公司上
    開支票帳戶之支票自95年11月6日起96年1月10日止，經註記
    及退票計146張，金額共00000000元（其中註記1張，金額為
    15萬元）；乙○○上開支票帳戶之支票自95年10月20日起至
    96年2月5日止，經註記及退票計105 張，金額共00000000元
    （其中註記1張，金額為83萬5千元）。
二、現行刑事訴訟法為保障被告之反對詰問權，排除具有虛偽危
    險性之傳聞證據，以求實體真實之發現，於該法第159條第1
    項明定被告以外之人於審判外之言詞或書面陳述，除法律有
    規定者外，不得作為證據。是被告以外之人於審判外之陳述
    ，除有同條第2 項之除外情形，或符合同法第159條之1至第
    159條之5，或其他法律有特別規定得為證據之情形者外，自
    不採為論罪之依據。簡式審判程序，貴在審判程序之簡省便
    捷，檢察官指出之證據方法，只要被告及辯護人無異議，即
    可使用，縱或是被告以外之人在審判外之陳述，亦得作為證
    據，是刑事訴訟法第159條第2項規定；「法院以簡式審判程
    序，不適用之」；第273條之2規定：「簡式審判程序之證據
    調查，不受第159條第1項…規定之限制」，是於簡式審判程
    序，有關傳聞證據之證據能力限制規定自無適用之餘地，合
    先敘明。
三、上開犯罪事實，業據告訴人甲○○指訴甚詳，並有甲○○之
    郵局及臺灣銀行帳戶存摺內頁、附表所示之支票、退票理由
    單、文茗公司及乙○○之退票資料、臺灣土地銀行北屯分行
    函附資料、新竹商業銀行北屯分行函附之資料等影本、退票
    資料明細─依公司名稱排列、人頭支票退票資料等在卷可稽
    ，並據被告乙○○、張三格、廖紋珮、陳瑋振、陳俊民之供
    述甚詳，復經被告乙○○供承不諱，足徵被告之自白與事實
    相符，本件事證明確，被告犯行堪以認定。
四、核被告所為，係犯刑法第339條第1項之詐欺取財罪。被告與
    自稱林華葦之成年男子及購買空白人頭支票者有犯意之聯絡
    及行為之分擔，為共同正犯。被告向多家銀行申請開立人頭
    支票帳戶而提供人頭支票之犯行，係於密集期間內以相同之
    方式持續進行，未曾間斷，具有反覆實施之特徵，從而在行
    為概念上，應評價認係一罪。公訴人就被告為公司負責人之
    文茗公司支票即附表編號2 所示之支票，經許錦銓輾轉取得
    後，持向甲○○詐欺取財之犯行，雖未據起訴，惟此與上開
    起訴經本院判決有罪部分係屬一罪，並經函送併辦，本院自
    應併予審理。爰審酌被告因貪圖小利而無視他人權益之犯罪
    動機、目的，被告之智識程度及其犯罪手段尚稱平和，參與
    犯罪之分工情形、犯罪所生之危害及犯後坦承犯行，態度良
    好等一切情狀，量處如主文所示之刑。又上開犯罪時間，在
    96年4 月24日以前，亦無不得減刑之情形，爰依中華民國96
    年罪犯減刑條例第2條第1項第3 款之規定，減其刑期2分之1
    ，並依同條例第9 條之規定，併予諭知易科罰金之折算標準
    。
五、依刑事訴訟法第273條之1第1項、第299條第1 項前段，刑法
    第28條、第339條第1項、第41條第1項前段，刑法施行法第1
    條之1，中華民國96年罪犯減刑條例第2條第1項第3 款、第7
    條、第9條，判決如主文。
本案經檢察官廖聖民到庭執行職務
中    華    民    國    99    年     6    月     2    日
                  刑事第九庭  法  官  林慧英
以上正本證明與原本無異。
如不服本判決應於收受判決後10日內向本院提出上訴書狀，並應
敘述具體理由；其未敘述上訴理由者，應於上訴期間屆滿後20日
內向本院補提理由書（均須按他造當事人之人數附繕本）「切勿
逕送上級法院」。
                              書記官  廖碩薇
中    華    民    國    99    年     6    月     2    日
附表：
┌──┬───────────┬───┬────┬──────┬───┬─────┐
│編號│發票人                │發票日│面    額│付款銀行    │帳  號│ 票     號│
├──┼───────────┼───┼────┼──────┼───┼─────┤
│ 1  │育德有限公司許德慶    │951205│500萬元 │合作金庫銀行│23096 │DW0000000 │
│    │                      │      │        │北三重分行  │      │          │
├──┼───────────┼───┼────┼──────┼───┼─────┤
│ 2  │文茗企業有限公司乙○○│951220│260萬元 │臺灣土地銀行│4149  │EP0000000 │
│    │                      │      │        │北屯分行    │      │          │
└──┴───────────┴───┴────┴──────┴───┴─────┘
附錄論罪科刑法條
刑法第339條第1項
意圖為自己或第三人不法之所有，以詐術使人將本人或第三人之
物交付者，處5年以下有期徒刑、拘役或科或併科1千元以下罰金
。

司法院資訊處製作；財團法人民間司法改革基金會備份。
